קטלוג של O.62 - אוסף בורוויץ - עדויות שניגבו בידי הוועדה ההיסטורית היהודית בפולין,1945- 1947 O.62
O.62 - אוסף בורוויץ - עדויות שניגבו בידי הוועדה ההיסטורית היהודית בפולין,1945- 1947
- עדות מאוגוסט 1945 של לוחם יהודי על אודות המרד הפולני ב-Warszawa בין אוגוסט לאוקטובר 1944 כולל השתתפות היהודים במרד והסתרת יהדותם בשל גילויי האנטישמיות של מורדים, 8/1945-8/1945; התיק נוצר על ידי Zydowska Komisja Historyczna; 10 עדות מכונת כתיבה; O.62/519
  עדות מאוגוסט 1945 של לוחם יהודי על אודות המרד הפולני ב-Warszawa בין אוגוסט לאוקטובר 1944 כולל השתתפות היהודים במרד והסתרת יהדותם בשל גילויי האנטישמיות של מורדים פרוץ המרד הפולני; יחס האוכלוסיה המקומית; רצח שוטר גרמני בידי שני יהודים ב-1 באוגוסט 1944; הנפת דגל פולני בידי היהודים שרצחו את השוטר; התחזקות האנטישמיות בקרב הפולנים; השתתפות יהודים במרד; הסתתרות יהודים רבים בצד הארי בתקופת הכיבוש; הסתרת זהות בידי יהודים בעת המרד; רצון חלק מהיהודים לחשוף את זהותם בפני מורדים בתחילת המרד; שינוי הכוונה לחשוף הזהות היהודית בשל גילויי האנטישמיות של המורדים או בעצת מפקדים; גילוי המפקד סטפן לאחר נפילתו של הלוחם "יורק" ("יורעק") בקרב כי שמו האמיתי היה שמואל גרינברג; חברות לוחמים יהודים במחלקה היהודית של הארמיה לודובה (Armia Ludowa-AL); הענקת אות "Virtuti militari" לקצין יהודי שהסתיר את זהותו; מות עשרות לוחמים יהודים תחת שמות בדויים; השתתפות ניצולי מרד גטו Warszawa במרד הפולני; גילויי אנטישמיות בפולין לאחר המלחמה; מות הקשרית היהודיה זופיה פרידנטל שכונתה "סטאשיה כספית" ("סטאשיע קוועקזילבער") במרד; פעילות העד ב"וועד היהודי הלאומי" לפני המרד; שחרור הקצין היהודי הוותיק חסקלר (כאסקלער) מ-Pawiak; הצטרפות חסקלר לארמיה קריובה (AK-Armia Krajowa) לאחר הסתרת יהדותו; מות חסקלר בקרב וקבורתו תחת שם אחר; הזדהות הרופא היהודי מיכאל לייפונר בתור פליקס סקברונסקי "ולדיסלב"; הוצאת היהודי להורג בידי הגרמנים לאחר התבוסה במרד בעקבות חשיפת יהדותו בידי אישה פולניה; נפילת הלוחמים היהודים רישרד ליפשיץ (רישרד טומאסיק, "Grzmot"), שמעון יפה (מייצ'יסלב מאסלאק, "מיעטעק") ופישל טננבוים (Boleslaw Krawiec, "בולק") בקרב; שמות [שהוזכרו בעדות]: שמואל גרינברג ("יורעק"), נפל בקרב (עמ' 4); זופיה פרידנטל ("סטאשיע קוועקזילבער"), נרצחה ב-Warszawa מרימון [שנזרק לעברה בידי] גרמנים (עמ' 6); חסקלר (כאסקלער) (עמ' 7-8); הרופא היהודי מיכאל לייפונר (עמ' 8-9); הלוחם היהודי הצעיר רישרד ליפשיץ (רישרד טומאסיק, "Grzmot") שהפיץ עיתונות מחתרת לפני המרד נפל בקרב ונקבר יחד עם רעייתו (עמ' 9); שמעון יפה (מייצ'יסלב מאסלאק, "מיעטעק") שכיהן לפני המרד בתור יועץ צבאי ועורך עיתון נוער נפל בקרב (עמ' 9); הלוחם הצעיר פישל טננבוים (Boleslaw Krawiec, "בולק") שנפל בקרב (עמ' 9-10).
- עדות של Renia Froelich על קורותיה ב-Tarnow עד הגירוש למחנה Plaszow, date empty; התיק נוצר על ידי Zydowska Komisja Historyczna; 3 עדות מכונת כתיבה; O.62/52
  גטו; אקציות; גירוש למחנות; קברים המוניים; גרמנים; רצח ילדים; מות קרובי משפחה ומכרים; רציחות המוניות; בתי קברות; משלוחים; סלקציה; Tarnow,Tarnow,Krakow,Poland; Tarnow,גטו; Tarnow,אתר רצח; Krakow,Krakow,Krakow,Poland; Plaszow,מחנה; Gestapo - Geheime Staatspolizei; משלוח יהודים; גירוש למחנה מוות
  עדות של Renia Froelich על קורותיה ב-Tarnow עד הגירוש למחנה Plaszow נסיעה ל-Tarnow ב-15 באוגוסט 1941; חיים במקום ללא עבודה וקיום ממכירת חפצים שהביאה מ-Krakow; אקציה ביוני 1942, בה נרצחו כ-5,000 מיהודי המקום; הקמת הגטו ועבודה בשופים; הסתרת האח והסבתא במחבוא במהלך הגירוש השני בספטמבר 1942; חשיפת המחבוא בעקבות הלשנה באקציה של אוקטובר 1942; גירוש האח למחנה מוות ורצח הסבתא בבית קברות; חלוקת הגטו לאזורי A ו-B והקמת בלוק נפרד לנשים; ריכוז כל היהודים שנותרו בכיכר ב-1 בספטמבר 1943; סלקציה בידי Goeth שהגיע מ-Krakow; רצח אמהות וילדיהן; גירוש אנשים ל-Auschwitz; גירוש בקבוצה של 2,000 צעירים למחנה Plaszow.
- עדותו מהשנים 1945-1947 של הפרטיזן הסובייטי יכטל קפצון על אודות שחרור Potiyevka, Yemilchino, Gorodnitsa ו-Berezne באיזור Zhitomir בידי יחידתו בשנים 1943-1944, 1945 - 1947-1945 - 1947; התיק נוצר על ידי Zydowska Komisja Historyczna; 4 עדות מכונת כתיבה; O.62/520
  פרטיזנים סובייטים; פרטיזנים יהודים; משתפי פעולה סובייטים; Potiyevka,Radomyshl,Zhitomir,Ukraine (USSR); Gorodnitsa,Gorodnitsa,Zhitomir,Ukraine (USSR); Yemilchino,Yemilchino,Zhitomir,Ukraine (USSR); Berezne,Kostopol,Wolyn,Poland; Ludwipol,Kostopol,Wolyn,Poland
  עדותו מהשנים 1945-1947 של הפרטיזן הסובייטי יכטל קפצון על אודות שחרור Potiyevka, Yemilchino, Gorodnitsa ו-Berezne באיזור Zhitomir בידי יחידתו בשנים 1943-1944 הסתערות היחידה על Potiyevka באוגוסט 1943; הדיפת [היחידה?] בידי מטוסים גרמניים; קבלת מסר מיחידת משתפי פעולה ארמנית שחנתה ב-Potiyevka ובה שבויי מלחמה סובייטיים על רצונה להילחם לצד הסובייטים; כיבוש Potiyevka בידי הפרטיזנים שנלחמו נגד גרמנים ומשתפי פעולה אוקראינים ובכלל זה לקיחת שלל; כיבוש Yemilchino שנעזבה בידי המשטרה הגרמנית ומשתפי פעולה אוקראינים ובכלל זה לקיחת שלל וחלוקתו לתושבים; הענשת משתפי הפעולה; נפילה בשבי של גרמנים שהגיעו למחסנים; החיים תחת הכיבוש הסובייטי במשך שלושה שבועות; נסיגת הפרטיזנים מ-Yemilchino בעקבות לחימה בגרמנים; כיבוש Gorodnitsa ללא קרב ובכלל זה לקיחת שלל; עזיבת היחידה את Gorodnitsa כעבור יומיים; נסיגה לעבר Ludwipol ו-Berezne תוך קרבות עם לאומנים אוקראינים; התאחדות היחידה עם הצבא האדום; השתתפות בשחרור Berezne..
- עדות מהשנים 1945-1947 של מקס ברנשטיין (מאקס בארנשטיין) המכונה "בלינדער מאקס"- "מקס העיוור", מנהיג העולם התחתון של Lodz, יליד 1889 Lodz פולין, 1945 - 1947-1945 - 1947; התיק נוצר על ידי Zydowska Komisja Historyczna; 5 עדות מכונת כתיבה; O.62/521
  פושעים פליליים יהודים; <>,<>,<>,Germany; <>,<>,<>,German Empire; <>,<>,<>,Poland; <>,<>,<>,Russian Empire; <>,<>,<>,USSR; Lodz,Lodz,Lodz,Poland; Breslau,Breslau,Silesia (Lower),Germany; Piotrkow,Piotrkow,Lodz,Poland; PPS - Polska Partia Socjalistyczna; Spartakus
  עדות מהשנים 1945-1947 של מקס ברנשטיין (מאקס בארנשטיין) המכונה "בלינדן מאקס"- "מקס העיוור", מנהיג העולם התחתון של Lodz, יליד 1889 Lodz פולין עבודה במפעל האריגה "מקסימילאן שיפר" ב-1905; השתתפות בפעולות טרור נגד המשטרה הסובייטית בתור לוחם המפלגה הסוציאליסטית הפולנית (PPS-Polska Partia Socialstyczna) בעת המהפכה ברוסיה בשנים 1905-1907 [צריך להיות 1905]; מעצר; גזר דין מוות; בריחה לגרמניה; מעצר במחנה הסגר לנתיני אויב ב-Saxony לאחר פרוץ מלחמת העולם הראשונה ב-1914; קטטה עם סוהרים בעקבות ויכוח על גזיזת זקן לרב; רצח שני סוהרים במהלך הקטטה; משפט; הינצלות מגזר דין מוות; שביתת רעב; מאסר בצינוק; שהייה בבית חולים פסיכיאטרי במשך שנתיים ובכלל זה היכרות עם קומוניסט יהודי; שחרור מבית החולים; חזרה למחנה המעצר; שחרור בסוף המלחמה; הגעה ל-Breslau ב-1920; השתתפות בפעילות ארגון Spartakus ובכלל זה מעקב משטרתי; בריחה מגרמניה; שיבה ל-Lodz; פעילות בלתי חוקית נגד "בורגנים"; רצח ראש הארגון "עזרת אחים" ישראל קלמן בלברמן בתור "פרובוקטור"; מעצר; ריצוי שנת מאסר בבתי כלא ב-Lodz וב-Piotrkow; סיוע לאסירים פוליטיים בכלא; רצח צנחן גרמני; מעצר; הסגרה לגרמניה; בריחה לברית המועצות כנראה לפני המלחמה; שיבה ל-Lodz לאחר המלחמה. הערה: בעדות מוזכרים פעולות רבות של מקס ברנשטיין ללא ציון תאריך, מקום או הקשר ברור.
- עדות של Erwin Lieberman, יליד 1922 Krakow, פולין על קורותיו כפעיל בארגון אי"ל ב-Krakow, במאסר והתעללות של Amon Goeth בו ובאסירים במחנה Plaszow, Znecanie sie Goetha; 18/06/1946-18/06/1946; התיק נוצר על ידי Zydowska Komisja Historyczna; 6 עדות מכונת כתיבה; O.62/522
  אכזריות; סדיזם; מחתרת יהודית - פולין; חקירות; מאסר; מחנות עבודה; רצח אסירים; עינויים; הלשנה; יחס המפקדים במחנה; הוצאות להורג; Krakow,גטו; Krakow,מחנה; Plaszow,מחנה; Montelupich,מקום מעצר; אי"ל - ארגון יהודי לוחם (בגטו Krakow); Gestapo - Geheime Staatspolizei; Goeth Amon Leopold
  עדות של Erwin Lieberman, יליד 1922 Krakow, פולין על קורותיו כפעיל בארגון אי"ל ב-Krakow, במאסר והתעללות של Amon Goeth בו ובאסירים במחנה Plaszow פעילות בקבוצת אי"ל ב-Krakow; מעצר בעקבות הלשנה לאחר שליחת מכתב איומים ל-Goeth ול-Kroener, ראש הגסטפו; מעצר אנשים ששם משפחתם Lieberman ושמות דומים בגטו Krakow ובכל המחנות בסביבה; חקירה בעינויים בהשתתפות ישירה של Goeth ו-Kroener במשך מספר ימים; לכידה בעקבות הלשנה של אנשי אי"ל תוך ניסיון הברחה של אחד החברים, Landsberger, ושל אשתו לצד הארי; חקירה בעינויים של Landsberger ואשתו; סדרה נוספת של עינויים ובכללם שיסוי כלבים כלפי העד וחברים אחרים מהקבוצה שנתפסו; השתתפותו של Goeth בעינוי האסירים ב-Plaszow ובכלא Montelupich; מעצר שני אסירים על עבירה פעוטה, ושיסוי כלבים באחד מהם בידי Goeth עד מוות; עדות ראייה לסלקציות שערך Goeth, הפרדת ילדים, מכות ופציעות מידי Goeth של אסירים יהודים ופולנים; הוצאה להורג בתלייה של נער בן 15בשם Haubenstock, שחבל התלייה שלו נקרע, וסירובו של Goeth לחוס על חייו; בקשות מד"ר Gross לטפל בפציעותיו וסירובו של הרופא לעזור.
- יומן של Alfred Monaster על טבח המוני ביהודים במהלך הפוגרום שערכו גרמנים ואוקראינים לאחר הכיבוש הגרמני של Lwow, Poczatek pamietnika "W szponach hitleryzmu"; date empty; התיק נוצר על ידי Zydowska Komisja Historyczna; 25 diaries and memoirs מכונת כתיבה; O.62/524
  פוגרום / פרעות; פוגרומים בזמן השואה; טבח; רבנים ואדמו"רים בשואה; יחס האוכלוסייה - אוקראינים; הסתתרות; רציחות המוניות; אונס; אוקראינים; משתפי פעולה אוקראינים; Lwow,Lwow,Lwow,Poland; Lwow,בית סוהר,אתר רצח; Lwow,עיר,אתר רצח,Poland; פוגרום (1) ב-Lwow; פוגרום (2) ב- Lwow
  יומן של Alfred Monaster על טבח המוני ביהודים במהלך הפוגרום שערכו גרמנים ואוקראינים לאחר הכיבוש הגרמני של Lwow חלק מיומנו של Alfred Monaster, "בצפרני ההיטלריזם": הכיבוש הגרמני של Lwow ב-30 ביוני 1941; קבלת פניהם בידי המוני אוקראינים בבגדי חג; חיי משפחת Maer היהודית במסתור בדירת חדר פנימית בבנין מגורים במשך 3 ימי הפוגרום שיזמו הגרמנים, ואשר נערכו בשיתופם המלא של לאומנים אוקראינים: רצח המוני של אלפי יהודים תוך עינויים קשים ואונס נשים; האירועים בכלא; מותו של הרב הראשי של Lwow; הצגת תמונות הנרצחים בעיתונים הגרמניים כקרבנות טבח שערכו כביכול הסובייטים.